【裁判字號】    90,訴,644
【裁判日期】    901123
【裁判案由】    撤銷贈與
【裁判全文】
臺灣雲林地方法院民事判決  九十年度訴字第六四四號
    原      告  乙○○
    被      告  甲○○
右當事人間請求撤銷贈與事件，本院判決如左：
    主    文
被告就坐落雲林縣斗六市○○○段海豐崙小段一四一六號土地，於民國八十五年八月
十六日所為之所有權移轉登記應予塗銷。
原告其餘之訴駁回。
訴訟費用由被告負擔二分之一，餘由原告負擔。
    事    實
甲、原告方面：
  一、聲明：
    （一）原告於民國（下同）八十五年六月二十九日所為贈與被告坐落雲林縣斗六
          市○○○段海豐崙小段一四一六號土地之行為聲請撤銷。
    （二）被告就前項土地於八十五年八月十六日所為之所有權移轉登記應予塗銷。
  二、陳述：被告在八十五年間，因有感被告業已成家，且自身年逾六十歲，不適任
            粗重工作，遂在被告同意負擔照顧原告義務，並按月供給新台幣一萬元
            生活費之前提下，將坐落雲林縣斗六市○○○段海豐崙小段一四一六號
            土地贈與被告。未料被告態度丕變，拒不履行約定扶養義務，經多次相
            告，仍不為所動。為保晚年，爰請求如訴之聲明所載。
  三、證據：提出土地登記謄本為證。
乙、被告方面：
  一、聲明：認諾原告之請求。
  二、陳述：原告曾向其為撤銷贈與之意思表示。
    理    由
一、按原告提起之訴訟，就為訴訟標的之法律關係，應有請求法院判決之現實必要性
    ，若與自己無利益，或依訴之內容不能直接解決其私法上權利之紛爭者，即不能
    認其訴有保護之必要。又按依法律規定之本旨，不得僅以意思表示為之，而應求
    為判決形成某種法律效果之形成權，始得為形成之訴之訴訟標的，以意思表示得
    行使之形成權，如當事人訴請法院裁判者，法院應行使闡明權，探求當事人之真
    意，經行使闡明權之後，原告仍係請求法院以該形成權為判決之對象者，即應認
    原告起訴無保護之必要，以判決駁回之。原告主張被告不履行扶養義務，請求本
    院撤銷原告於八十五年六月二十九日贈與系爭土地於被告之行為云云，惟按受贈
    人對於贈與人有扶養義務而不履行者，贈與人得撤銷其贈與，民法第四百十六條
    第一項第二款定有明文，又贈與人撤銷權之行使，應向受贈人以意思表示為之，
    民法第四百十九條復有明文。是揆諸前揭說明，原告此部分之起訴無保護之必要
    ，不應准許。
二、次按當事人於言詞辯論時為訴訟標的之認諾者，應本於其認諾為該當事人敗訴之
    判決，民事訴訟法第三百八十四條規定甚明。被告於言詞辯論時，當場同意原告
    之請求，則就原告請求其塗銷系爭土地所有權移轉登記部分，自應受敗訴之判決
    。又塗銷登記之判決，係命被告為一定意思表示之判決，縱屬財產上之給付，因
    強制執行法第一百三十條規定，於判決確定時，視為已有該項意思表示，故不得
    宣告假執行，併此敘明。
三、據上論結，本件原告之訴為一部有理由，一部無理由，依民事訴訟法第七十九條
    但書，判決如主文。
中      華      民      國    九十      年     十一     月     二十三   日
                                臺灣雲林地方法院民事第一庭
~B法      官  鍾貴堯
右為正本係照原本作成
如對本判決上訴，須於判決送達後廿日內向本院提出上訴狀
中      華      民      國    九十      年     十一     月     二十三   日
~B法院書記官  蔡金保


司法院資訊處製作；財團法人民間司法改革基金會備份。
